【裁判字號】    99,交上易,46
【裁判日期】    990422
【裁判案由】    過失致死
【裁判全文】
臺灣高等法院刑事判決                99年度交上易字第46號
上  訴  人  臺灣板橋地方法院檢察署檢察官
被      告  甲○○
上列上訴人因被告過失致死案件，不服臺灣板橋地方法院98年度
交易字第650號，中華民國98年12月14日第一審判決（起訴案號
：臺灣板橋地方法院檢察署98年度偵字第6418號），提起上訴，
本院判決如下：
    主  文
原判決撤銷。
甲○○因過失致人於死，處有期徒刑壹年貳月。
    事  實
一、甲○○未領有一般小型車之駕駛執照，於民國98年1 月5 日
    凌晨1 時50分許，無照駕駛登記車主為王浩宇、車號為7N－
    3680號之自用小客車，搭載王浩宇、楊惠洋子、林惠茹、鄒
    瑞心4 人（分別坐於副駕駛座、右後座、中後座、左後座）
    ，沿臺北縣土城市○○路○ 段往三峽方向行駛至同路段247
    號（即中正國中）前時，明知該路段限速為每小時60公里，
    應依速限標誌行駛，並應注意車前狀況，隨時採取必要之安
    全措施，而當時雖係夜間雨天、路面濕潤，但有適度照明，
    無障礙物，視距良好，且係無缺陷之柏油路面，應無不能注
    意之情形，竟未注意車前狀況，為從前車右側超車，即貿然
    以時速60至70公里之速度欲切入前車右方車道，突又發覺無
    法切入而驟然減速，致使該車因操控不當及天雨路滑失控撞
    上路旁人行道花圃後車身翻覆旋轉，鄒瑞心、林惠茹亦因而
    被摔出車，受有頭部外傷、中樞神經衰竭之傷害，經警送醫
    後均不治死亡（王浩宇、楊惠洋子亦均受傷，惟並未提出過
    失傷害告訴）。甲○○於肇事亦因傷被送至亞東醫院急診，
    在有偵查犯罪職權之公務員查知其為犯人前，即於同日4 時
    許，在亞東醫院急診室內，向接獲報案前來處理之臺北縣政
    府警察局交通警察隊土城分隊警員邱金印承認為肇事人並接
    受裁判。
二、案經鄒瑞心之母丙○○及林惠茹之母乙○○○分別訴請臺灣
    板橋地方法院檢察署檢察官，及同署檢察官相驗後自動檢舉
    偵查後提起公訴。
    理  由
壹、程序部分：
    按被告以外之人（包括證人、鑑定人、告訴人、被害人及共
    同被告等）於審判外之陳述雖不符刑事訴訟法第159條之1至
    之4等4條之規定，而經當事人於審判程序同意作為證據，法
    院審酌該言詞陳述或書面陳述作成時之情況，認為適當者，
    亦得為證據；當事人、代理人或辯護人於法院調查證據時，
    知有刑事訴訟法第159條第1項不得為證據之情形，而未於言
    詞辯論終結前聲明異議者，視為有前項之同意，同法第159
    條之5定有明文。立法意旨在於傳聞證據未經當事人之反對
    詰問予以核實，原則上先予排除。惟若當事人已放棄反對詰
    問權，於審判程序中表明同意該等傳聞證據可作為證據；或
    於言詞辯論終結前未聲明異議，基於尊重當事人對傳聞證據
    之處分權，及證據資料愈豐富，愈有助於真實發見之理念，
    且強化言詞辯論主義，使訴訟程序得以順暢進行，上開傳聞
    證據亦均具有證據能力。查本件下列所引用之被告以外之人
    於審判外之供述或非供述證據，因公訴人及被告均已於本院
    審理時表示無意見，且迄至言詞辯論終結前均未聲明異議，
    而本院審酌上開供述或非供述等證據資料製作時之情況，無
    不當取供及證明力明顯過低之瑕疵，認以之作為證據應屬適
    當，故揆諸前開規定，認前揭證據資料應有證據能力。
貳、實體部分：
一、前揭犯罪事實，業據被告甲○○於警詢、原審及本院審理時
    坦承不諱，核與證人王宇浩於98年7月29日偵訊時具結證述
    、證人楊惠洋子於98年8月25日偵訊時具結證述相符，並有
    道路交通事故現場圖、道路交通事故調查報告表（一）、（
    二）、現場照片數張、鄒瑞心及林惠茹之診斷證明書、相驗
    屍體證明書、檢驗報告書、相驗照片數張、現場勘查報告等
    附卷足證，堪認被告前揭不利於己之自白與事實相符。按汽
    車行駛時，駕駛人應依速限標誌行駛，並應注意車前狀況，
    隨時採取必要之安全措施，道路交通安全規則第93條、第94
    條第3項定有明文。被告駕駛汽車疏未注意車前狀況及隨時
    採取必要之安全措施，且超速行駛，致於該車失控翻覆，導
    致被害人鄒瑞心及林惠茹慘遭摔出車外送醫不治死亡，其過
    失行為與被害人死亡之結果間，應具相當因果關係。本案事
    證明確，被告犯行已堪認定。
二、核被告甲○○所為，係犯刑法第276條第1項之普通過失致死
    罪。其以1個過失行為同時造成2人死亡之結果，為一行為犯
    數罪名，屬想像競合犯，應僅論以一罪。次查被告並未領取
    一般小型車之駕駛執照乙節，業據其供認不諱，核與道路交
    通事故調查表（一）、舉發違反道路交通管理事故通知單所
    載內容相符，堪認其卻有無照駕駛之情形，應依道路交通管
    理處罰條例第86條第1項加重其刑。另被告在有偵查犯罪職
    權之公務員查知其為犯人前，雖即於98年1月5日4時許，在
    亞東醫院急診室內，向接獲報案前來處理之臺北縣政府警察
    局交通警察隊土城分隊警員邱金印承認為肇事人，有臺北縣
    政府警察局交通警察隊板橋分隊交通事故肇事人自首情形紀
    錄表附卷足憑（相字卷第45頁），因而符合刑法第62 條前
    段自首要件，但查被告於98年7月1日偵訊時翻異前詞，改辯
    稱：肇事當時伊在副駕駛座睡覺，係王浩宇駕駛云云，嗣證
    人王浩宇於98年7月10日偵訊時亦配合改稱：肇事當時係伊
    駕駛云云，惟幸王浩宇旋於同月15日以書狀表明其98 年7月
    10日偵訊所言不實，並於同月29日具結明確證稱肇事當時確
    係被告駕駛，足見被告此時顯有勾串證人王浩宇以脫免已罪
    之嫌，應予相當程度之非難。其後，被告於本院準備程序期
    日又自白犯行，固值肯定，但其先前所為瑕疵行為則無從因
    此抹除，爰不依刑法第62條前段減輕其刑（按該條規定：「
    對於未發覺之罪自首而受裁判者，得減輕其刑。但有特別規
    定者，依其規定」，所謂「得」減輕其刑，即賦予法院得斟
    酌情形裁量是否減輕，並非必定減輕）。
三、原審據以論科，固非無見。惟被告因一方之過失，使告訴人
    家庭突生驟變，不再享有天倫之樂，本應積極表達其慰問關
    心之意，以撫慰被害人家屬之心靈，然被告自98年1月5日發
    生事故迄今已達1年餘，僅口頭向法院表達和解之意，然實
    際上卻始終未有積極主動與告訴人提出和解方案之情，使告
    訴人至今仍受訟累，無法走出失去親人之陰霾，是原審量刑
    實屬過輕。公訴人以原審量刑過輕為由上訴，為有理由。原
    審判決量刑過輕，自無可維持，應由本院撤銷改判。爰審酌
    被告前於97年間有多次竊盜犯行，先後經本院及臺灣臺北地
    方法院判決有罪確定在案（有臺灣高等法院被告前案紀錄表
    在卷可憑，現即因此在監執行中），足見其素行不端，且其
    駕車肇事之過失情節重大，並導致2條年輕寶貴性命因而殞
    歿，其犯罪所生危害程度甚鉅，另其於原審及本院審理時雖
    表明有意與被害人家屬和解並賠償損失，但迄今仍未與被害
    人家屬和解並賠償損失，兼衡其智識程度、生活狀況及犯後
    態度等一切情狀，量處如主文第2項所示之刑。
據上論斷，應依刑事訴訟法第369條第1項前段、第364條、第299
條第1項前段，刑法第276條第1項、第55條，道路交通管理處罰
條例第86條第1項，刑法施行法第1條之1第1項、第2項前段，判
決如主文。
本案經檢察官鄭龍照到庭執行職務。
中    華    民    國    99    年    4     月    22    日
                  刑事第三庭審判長法  官   陳博志
                                  法  官   許文章
                                  法  官   陳德民
以上正本證明與原本無異。
不得上訴。
                                  書記官   高麗雯
中    華    民    國    99    年    4     月    23    日
附錄本案論罪科刑法條全文：
刑法第276條
因過失致人於死者，處2年以下有期徒刑、拘役或2千元以下罰金
。
從事業務之人，因業務上之過失犯前項之罪者，處5年以下有期
徒刑或拘役，得併科3千元以下罰金。

司法院資訊處製作；財團法人民間司法改革基金會備份。
